【裁判字號】    94,訴,613
【裁判日期】    950317
【裁判案由】    竊佔
【裁判全文】
臺灣彰化地方法院刑事判決        九十四年度訴字第六一三號
公  訴  人  臺灣彰化地方法院檢察署檢察官
被      告  丙○○
選任辯護人  徐文宗  律師
上列被告因竊佔案件，經檢察官提起公訴（九十三年度偵字第五
０八三號），本院判決如下：
    主  文
丙○○意圖為第三人不法之利益，而竊佔他人之不動產，處拘役
伍拾日，如易科罰金，以佰元折算壹日。
    事  實
一、丙○○自民國九十一年起，擔任址設彰化縣二林鎮路東巷一
    之二三號「玉勒順天府」廟宇之主任委員，於九十二年十一
    、十二月間，明知現經登記為彰化縣二林鎮○○段四之二、
    四之七地號土地（起訴書漏載彰化縣二林鎮○○段四之二地
    號土地，惟業經蒞庭檢察官於本院審理時補充更正。前開彰
    化縣二林鎮○○段四之二地號土地，因於三十九年自同段四
    地號土地分割時，漏未辦理處分登記，嗣經彰化縣二林地政
    事務所奉彰化縣政府九十四年六月一日彰府地測字第０九四
    ０００九八０三一號函辦理更正分割處分登記完竣，其所有
    權登記為國有，並編定為交通用地；至彰化縣二林鎮○○段
    四之七地號土地，則係於九十三年間自同段四之六地號分割
    而出，為乙○○所有之土地），並非屬其個人或「玉勒順天
    府」所有、管領之土地，為搭建「玉勒順天府」指標之牌樓
    ，竟乘前開土地之所有管領人不知之際，基於為第三人不法
    利益之意圖，委由不知情之甲○○，在前揭彰化縣二林鎮○
    ○段四之二地號之國有道路用地上，以水泥施工搭施廟宇牌
    樓一座（其牌樓兩邊之水泥基柱在上開道路兩側，整個牌樓
    佔用國有彰化縣二林鎮○○段四之二地號土地之面積為零點
    零零一四公頃，又其西側牌簷延伸至彰化縣二林鎮○○段四
    之七地號土地上方之面積則為零點零零零六公頃）而竊佔前
    開土地。嗣於九十三年間，為乙○○發覺並向臺灣彰化地方
    法院檢察署檢察官提出告訴，始經查獲上情。
二、案經乙○○訴由臺灣彰化地方法院檢察署檢察官偵查起訴。
    理  由
一、訊據被告丙○○固坦認伊自九十一年間起為「玉勒順天府」
    之主任委員，且有於九十二年十一、十二月間，委由不知情
    之甲○○在現經登記為彰化縣二林鎮○○段四之二、四之七
    地號土地上搭建牌樓一座等情不諱，然矢口否認有何上揭竊
    佔犯行，辯稱：「玉勒順天府」於八十一年八月間，即由當
    時之主任委員葉勳，在上址路段搭建牌樓，後因該牌樓坐落
    之道路東側拓寬後，東側牌柱之外還有一小段道路（即東側
    牌柱立於道路之內），為免影響行車安全，才會將東邊的牌
    柱再往外蓋，該牌樓係於八十一年即行建造，縱有竊佔之犯
    行，其追訴權時效亦已完成，且所搭建之牌樓係供公眾使用
    ，又係坐落在道路用地之上，伊主觀上並無竊佔之故意云云
    。惟查：
（一）前開被告於九十二年間搭建之牌樓，係將原來鐵製之廟宇
      牌樓拆除後，重新以水泥搭蓋，且該水泥牌樓較之原鐵製
      牌樓之範圍為大一情，有上開新、舊牌樓之照片各一幀在
      卷可稽，且經證人即受被告委託搭建上開水泥廟宇牌樓、
      不知情之甲○○於本院審理時到庭證稱：「（問：舊的牌
      樓未拆除前你有無看過？）有。（問：舊的牌樓與道路的
      寬度一樣寬？）是的，與舊的未拓寬前的道路寬度一樣。
      （問：道路後來是否有拓寬？）是的。（問：新牌樓柱子
      的部分是否與道路拓寬後的四之七田地上的擋土牆切齊？
      ）是的。」等語綦詳，並經被告於本院審理時供稱：「因
      為牌樓靠近田的部分位置沒有變，舊牌樓靠近東邊圳溝那
      側的柱子，因為道路拓寬後，牌樓外面還有一小段道路，
      會影響行車安全，才會把東邊的牌柱再往外蓋」等語明確
      。是被告於九十二年十一、十二月間所搭蓋之牌樓，與八
      十一年間由葉勳搭設之牌樓，二者搭建之人並不相同，且
      牌樓亦非同一，被告係將原鐵製牌樓拆除後，另行以水泥
      搭蓋，且範圍亦已超出原鐵製牌樓坐落之處，前開二牌樓
      坐落之位置、範圍已有不同，被告搭蓋水泥牌樓與葉勳搭
      設鐵製牌樓之行為，二者之行為人與搭建之牌樓均屬有異
      ，被告辯稱其所為本案之竊佔行為追訴權時效，應自葉勳
      於八十一年八月間搭設牌樓之時間起算，實有誤會。
（二）又被告於本院準備程序坦認其於九十二年十一、十二月間
      所搭建牌樓坐落之土地，並非屬其個人或「玉勒順天府」
      所有、管領之土地，且在上開道路用地搭蓋廟宇牌樓時，
      並沒有經過鄉公所之同意等語。而被告於原鐵製牌樓坐落
      之道路拓寬後，既明知前揭土地係他人所有，縱原牌樓有
      影響行車安全之情事，亦不應於拆除原牌樓後，另行再佔
      用非有合法使用權源之土地搭蓋新的水泥牌樓；詎其竟未
      經前揭土地所有、管領人之同意，另以水泥搭建牌樓而佔
      用他人土地，且所興建之水泥牌樓，係本於為第三人即「
      玉勒順天府」之不法利益之意圖，難認係供公眾使用，被
      告辯稱伊主觀上並無竊佔之不法利益意圖云云，顯係事後
      卸責之詞，無可採信。
（三）再彰化縣二林鎮○○段四之二地號土地，因於三十九年自
      同段四地號土地分割時，漏未辦理處分登記，嗣經彰化縣
      二林地政事務所奉彰化縣政府九十四年六月一日彰府地測
      字第０九四０００九八０三一號函辦理更正分割處分登記
      完竣，其所有權登記為國有，並編定為交通用地；至彰化
      縣二林鎮○○段四之七地號土地，原係同段四之六地號土
      地之一部分，於九十三年間始自同段四之六地號分割而出
      ，係乙○○所有之土地等情，有彰化縣二林地政事務所九
      十四年十一月十一日二地乙字第０九四０００六二二八號
      函及該函後附之土地登記公務用謄本在卷可稽。又被告搭
      蓋之上開水泥牌樓一座，佔用國有彰化縣二林鎮○○段四
      之二地號土地之面積為零點零零一四公頃，至其西側牌簷
      延伸至彰化縣二林鎮○○段四之七地號土地上方之面積則
      為零點零零零六公頃一節，亦有彰化縣二林地政事務所九
      十四年十二月十九日二地乙字第０九四０００七二四二號
      函附之九十三年十月二十二日土地複丈成果圖一件在卷可
      憑，被告前揭竊佔之犯行，至為灼然。
（四）此外，復有證人乙○○、彰化縣二林地政事務測量員林環
      助分別於偵查及本院審理時之證述在卷可佐，本件事證明
      確（被告於九十二年間搭建之水泥牌樓，明顯已超出原鐵
      製牌樓之範圍，已詳述如前；被告及其選任辯護人於準備
      程序以書狀聲請於審理庭傳喚調查證人陳清溪，以證明被
      告於九十二年間重搭牌樓之際，已請證人陳清溪陪同員警
      丈量，避免重建之牌樓範圍超出原搭建之牌樓一情，核已
      無調查之必要，附此敘明），被告犯行洵堪認定。
二、核被告所為，係犯刑法第三百二十條第二項之竊佔罪，應依
    同法條第一項之刑度處斷。又被告利用不知情之甲○○搭建
    牌樓，以遂行其上開竊佔犯行，為間接正犯。爰審酌被告犯
    罪後雖否認犯行，然兼考其前未曾有前案之紀錄、素行良好
    （有臺灣高等法院被告前案紀錄表一份在卷可考）、犯罪之
    動機、目的、手段、竊佔之面積、所生損害尚非重大等一切
    情狀，量處如主文所示之刑，並諭知易科罰金之折算標準，
    以資懲儆。
據上論斷，應依刑事訴訟法第二百九十九條第一項前段，刑法第
第三百二十條第二項、第一項、第四十一條第一項前段，罰金罰
鍰提高標準條例第一條前段、第二條，判決如主文。
本案經檢察官高如應到庭執行職務
中    華    民    國  九十五  年    三  月    十七    日
                  刑事第二庭    審判長法官  王義閔
                                法      官  鄭舜元
                                法      官  李雅俐
以上正本證明與原本無異。
如不服本判決，應於判決送達後十日內，向本院提出上訴狀（須
附繕本）。
中    華    民    國  九十五  年    三  月    十七    日
                                書記官  陳秀娟
附錄論罪科刑法條：
刑法第三百二十條第一、二項：
意圖為自己或第三人不法之所有，而竊取他人之動產者，為竊盜
罪，處五年以下有期徒刑、拘役或五百元以下罰金。
意圖為自己或第三人不法之利益，而竊佔他人之不動產者，依前
項之規定處斷。


司法院資訊處製作；財團法人民間司法改革基金會備份。
